【裁判字號】    98,交抗,123
【裁判日期】    980117
【裁判案由】    違反道路交通管理處罰條例
【裁判全文】
臺灣高等法院交通事件裁定             98年度交抗字第123號
抗  告  人
即受處分人  甲○○
上列抗告人即受處分人因違反道路交通管理處罰條例案件，不服
臺灣基隆地方法院，中華民國97年12月16日所為裁定（97年度交
聲字第357 號），提起抗告，本院裁定如下：
    主  文
抗告駁回。
    理  由
一、原處分機關即交通部公路總局臺北區監理所基隆監理站原處
    分意旨（原處分案號：基監字第裁42-CO0000000號）略以：
    本件抗告人即受處分人甲○○於民國（下同）96年8 月2 日
    上午11時15分許，駕駛車號HF-558號營業貨運曳引車行經臺
    北縣瑞芳鎮臺二線88.5公里處，因闖紅燈違規，經警當場舉
    發，裁處罰鍰新台幣（下同）3,600 元，並記違規點數3 點
    等情。
二、受處分人不服聲明先後聲明異議及提起抗告意旨均同稱：其
    駕駛前開車輛行經臺二線88公里下坡處（距路口約50公尺）
    ，見前方路口交通號誌之燈號為綠燈，當車頭抵達路口時，
    該交通號誌之燈號始轉變為黃燈，因其駕駛車輛為連結車，
    擔心緊急煞車會造成事故，始順勢前進，並無闖紅燈之行為
    ，請求撤銷原處分云云。
三、經查：
    (一)按汽車行駛至交岔路口，其行進應遵守燈光號誌，且汽車
      駕駛人，行經有燈光號誌管制之交岔路口闖紅燈者，處
      1,800 元以上5,400 元以下罰鍰，前項紅燈右轉行為者，
      處600 元以上1,800 元以下罰鍰，並記違規點數3 點，道
      路交通安全規則第102 條第1 款及道路交通管理處罰條例
      第53條第1 項、第63條第1 項第3 款分別定有明文。
    (二)受處分人於96年8月2日上午11時15分許，確駕駛車號HF-5
      58號營業貨運曳引車，沿臺二線宜蘭往基隆方向行駛等情
      ，此為受處分人所不爭執，復經證人即臺北縣政府警察局
      瑞芳分局牡丹派出所警員蘇漢隆到庭證述明確，另有臺北
      縣政府警察局舉發違反道路交通管理事件通知單附卷可稽
      ，首揭事實應堪認定。
    (三)受處分人於前開時、地確有闖紅燈之交通違規行為，經警
      當場攔停舉發一節，業據證人即當時在場值勤之警員蘇漢
      隆於原審到庭具結證稱：當日上午其站在臺二線宜蘭往基
      隆方向88.5公里處之公車候車亭執勤，看見受處分人駕車
      沿臺二線宜蘭往基隆方向行駛，當臺二線與龍洞街路口之
      交通號誌燈號轉為紅燈時，受處分人仍駕車通過臺二線之
      停止線，待受處分人駕車行駛至其執勤位置時，其即將其
      攔停舉發等語。而證人蘇漢隆與異議人互不相識，業經證
      人蘇漢隆證述在卷，此為受處分人所不否認，衡情，證人
      蘇漢隆應無刻意設詞構陷異議人之必要。又證人蘇漢隆證
      稱當時天氣晴，且其執勤位置距離臺二線與龍洞街路口設
      置之交通號誌約60公尺等情，參以受處分人駕車通過前開
      地點之時間為上午11時15分許，天色尚屬明亮，另依據現
      場照片觀之，證人蘇漢隆執勤位置與臺二線、龍洞街路口
      之交通號誌距離非遙，且其間無其他建築物阻擋視線，自
      證人蘇漢隆執勤位置，確可清楚看見臺二線與龍洞街路口
      設置交通號誌之燈號變化情形，是認證人蘇漢隆在前開執
      勤位置，應可清楚看見前開路口之車輛行駛狀況及交通號
      誌之燈號變化情形。證人蘇漢隆雖同時證稱受處分人駕車
      通過前開路口之同時，該路段尚有其他車輛行進等情；惟
      查受處分人駕駛之車輛屬於營業貨運曳引車，已如前述，
      茲查該種車輛之車身甚大，目標甚為顯著，縱使前開路段
      尚有其他車輛行進，衡情，證人蘇漢隆仍應可輕易辨別受
      處分人駕駛之車輛，且清楚看見其駕駛車輛之行駛情形，
      當無誤認之可能。故證人蘇漢隆證稱其在前開執勤位置，
      看見受處分人駕車通過臺二線劃設之停止線時，該路口交
      通號誌之燈號已轉變為紅燈等情，衡情應屬可信。
    (四)受處分人固辯稱其駕駛車輛之車頭通過臺二線之停止線時
      ，該路口之交通號誌燈號始轉變為黃燈，因車身過長，擔
      心緊急煞車會造成事故，始順勢前進，無闖紅燈之行為等
      情。但查證人蘇漢隆已明確證稱受處分人駕車通過前開路
      口之停止線時，該路口之交通號誌燈號已轉為紅燈約3 秒
      等語，足徵受處分人駕駛車輛之車頭通過該路口之停止線
      時，該路口之交通號誌燈號非甫由黃燈轉變為紅燈，衡情
      ，受處分人應無誤認該交通號誌之燈號仍為黃燈之可能。
      再者，證人蘇漢隆證稱其於前開地點執勤時，係待該路口
      設置交通號誌之燈號已轉為紅燈後，始探頭查看該路口有
      無車輛闖紅燈之情形，且其清楚看見受處分人駕車通過前
      開路口停止線時，該路口設置交通號誌之燈號已為紅燈等
      語，復依據舉發當時之天氣、光線、蘇漢隆之視線未遭遮
      蔽及異議人駕駛車輛之車種等情形觀之，證人蘇漢隆應無
      誤認之可能。是認異議人駕車通過前開路口之停止線時，
      該路口設置交通號誌之燈號已為紅燈，故受處分人確有闖
      紅燈之行為一節，堪以認定。綜上，受處分人所持上開辯
      解，應不足採。
    (五)另按交通違規之舉發可分為「當場舉發」及「逕行舉發」
      ，由於逕行舉發之受處分人並無當場向舉發員警辯駁、陳
      述意見之機會，故現行法制就逕行舉發之條件多所設限；
      至於當場舉發交通違規事件，鑑於交通違規事實往往驟然
      而現、稍縱即逝，若硬性要求舉發員警不分違規情節，一
      律必須預留證據，俾便事後提出供法院審查，除有現實技
      術可行性之困難，勢將大幅提高交通管理之行政成本，並
      嚴重削弱道路交通管理之行政效能，且舉發交通違規行為
      之處分亦屬行政行為，除應遵循公正、公開與民主之程序
      ，確保依法行政之原則，以保障人民權益，亦應兼顧提高
      行政效能，因此，若舉發員警到庭結證違規情節屬實，且
      提出支持舉發違規可憑信性之相關佐證，又查無設詞構陷
      或舉發錯誤之事證，自堪據以認定違規情節應屬事實。本
      件舉發員警蘇漢隆已到庭就受處分人之違規情事結證明確
      ，並提出現場圖及現場照片為佐，足見證人所述並非無據
      ，受處分人復未提出舉發有任何違誤之事證，依據上開說
      明，已足以認定受處分人確有闖紅燈之違規情事。
    (六)綜上，受處分人確於上揭時、地，駕駛前開車輛闖紅燈一
      節，已堪認定。故移送機關依據道路交通管理處罰條例第
      53 條 第1 項、第63條第1 項第3 款及違反道路交通管理
      事件統一裁罰基準及處理細則等規定，裁處受處分人罰鍰
      3,600 元，並記違規點數3 點，認事、用法均無違誤。從
      而，原審經詳細調查，綜合剖析論證後，認定本件聲明異
      議為無理由，而予以駁回。經核原審裁定，並無違誤或不
      當。受處分人徒憑己意，仍執陳詞提起抗告，為無理由，
      應予駁回。
據上論結，應依道路交通案件處理辦法第26條，刑事訴訟法第41
2 條，裁定如主文。
中    華    民    國    98    年    1     月    17    日
            刑事第九庭審判長法  官  陳貽男
                            法  官  何信慶
                            法  官  周盈文
以上正本證明與原本無異。
不得再抗告。
                            書記官  余姿慧
中    華    民    國    98    年    1     月    17    日


司法院資訊處製作；財團法人民間司法改革基金會備份。
